【裁判字號】    89,簡上,427
【裁判日期】    900411
【裁判案由】    分配表異議之訴
【裁判全文】
臺灣板橋地方法院民事判決  八十九年簡上字第四二七號
    上  訴  人  華南商業銀行股份有限公司
    法定代理人  乙○○
    訴訟代理人  甲○○
    被上訴人    第一商業銀行股份有限公司
    法定代理人  丙○○
    訴訟代理人  戊○○
                丁○○
右當事人間分配表異議之訴事件，上訴人對中華民國八十九年九月二十八日本院板橋
簡易庭八十九年度板簡字第一八七二號第一審判決提起上訴，本院判決如左：
    主    文
上訴駁回。
第二審訴訟費用由上訴人負擔。
    事    實
甲、上訴人方面：
  一、聲明：
      原判決廢棄。
      本院八十八年度執字第一一四九四號債權人華南商業銀行股份有限公司與債務
      人許志成間返還消費借貸款強制執行事件製作之分配表，就表一及表二所列被
      上訴人所優先分配受償之執行費新台幣（下同）三十八萬五千五百八十五元及
      五萬八千五百十一元應更正為普通債權，而就表一所列上訴人第一順位抵押權
      優先分配金額更正為二百四十二萬九千五百四十九元及表二第五欄位應更正為
      零。
  二、陳述：除與原判決記載相同者，茲引用外，補稱：
      學者認為因另案支付之執行費用，非屬本案其他債權人之共益費用，應不能優
      先受償，參與分配之費用，係參與分配債權人為自己之利益而支出，並非共益
      費用，無強制執行法第二十九條第二項之適用。本件被上訴人參與分配之債權
      憑證上記載之債權有部分已受清償，被上訴人應自前已受償之金額優先抵充其
      執行費用，且被上訴人對主債務人華澤企業有限公司尚有二筆不動產設定抵押
      ，處分該二筆抵押物已足以清償執行費用，被上訴人卻捨此不為，竟於上開執
      行事件中聲明參與分配，就執行費用先受清償，已影響上訴人之權益，為此提
      起異議之訴。
乙、被上訴人方面：
  一、聲明：如主文所示。
  二、陳述：除與原判決記載相同者，茲引用之外，補稱：依被上訴人與債務人間所
      訂約定書第八條約定：債權人得指定更有利於債務人之抵充順序及方法。按本
      金為利息金之根源，費用則不生利息，被上訴人將債務人清償之給付優先抵充
      違約金、利息及本金，對債務人較有利，又抵押權人並非僅可對抵押物求償，
      如持有普通債權之執行名義，對於債務人之一般財產，亦可請求執行。
  三、證據：提出約定書、帳冊均影本為證。
丙、本院依職權調取八十八年度民執字第一四九四號民事執行卷。
    理    由
一、本件上訴人起訴主張：本院八十八年度執字第一一四九四號債權人華南商業銀行
    股份有限公司與債務人許志成間返還消費借貸款強制執行事件，將債務人許志成
    所有不動產查封拍定在案，並製作分配表。該分配表將被上訴人於另案（主債務
    人為訴外人華澤企業有限公司，許志成為連帶保證人之一）所生之執行費三十八
    萬五千五百八十五元及五萬八千五百十一元列為優先受償範圍，惟依強制執行法
    第二十九條第二項之規定：「前項費用及其他為債權人共同利益而支出費用，得
    求償於債務人者，得就強制執行之財產先受清償。」。查被上訴人所受分配上開
    執行費，係他案強制執行事件請求換發債權憑證所支出費用，並非為債權人共同
    利益於本件強制執行程序所支出之執行費用，故應將上述二筆執行費用排除優先
    受償範圍內，故應將分配表更正如訴之聲明第一項所示，因上訴人前於八十九年
    七月七日曾具狀向本院執行處聲明異議，惟被上訴人為反對之陳述，爰依強制執
    行法第四十一條之規定，提起本件訴訟等語。
二、被上訴人則以：依強制執行法第二十九條第一項「債權人因強制執行而支出之費
    用，得求償於債務人者」，即係指同法第二十八條所述「強執行法之費用，以必
    要部分為限，由債務人負擔，並應與強制執行之債權同時收取。前項費用，執行
    法院得命債權人代為預納」，對此執行費用債權人及債務人雙方就其數額等若無
    爭執，即予優先受償，當無疑義。依同法第二十七條之規定發給債權憑證，雖已
    執行終結，尚有確定之執行費以待他日併同執行收取之必要，故同法第二十九條
    第二項「前項費用及其他為債權人共同利益而支出之費用，得求償於債務人者得
    就強制執行之財產先受清償」。被上訴人於債權憑證所列執行費屬於強制執行法
    第二十九條第二項所示之「前項費用」，依法自可優先受償等語置辯。
三、上訴人主張：本院八十八年度執字第一一四九四號強制執行事件，將債務人許志
    成所有不動產查封拍定在案，並製作分配表，該分配表將被上訴人於另案（主債
    務人為訴外人華澤企業有限公司，許志成為連帶保證人之一）之執行費三十八萬
    五千五百八十五元及五萬八千五百十一元列為優先債權等情，業據本院調取上開
    民事執行卷查明屬實，自可信為真實。按債權人因強制執行而支出之費用及其他
    為債權人共同利益而支出之費用，得求償於債務人者，得就強制執行之財產先受
    清償，強制執行法第二十九條第二項定有明文。又上開「債權人因強制執行而支
    出之費用」，法條並未限制僅因本件強制執行標的所生之執行費用，始得優先受
    償，是被上訴人於另案支出之執行費，因債務人同一，自可於本件強制執行事件
    中主張列為優先債權先受償。至於上訴人另以：被上訴人參與分配之債權憑證上
    記載之債權已部分受償，被上訴人應自前已受償之金額中優先抵充其執行費用，
    且被上訴人對主債務人華澤企業有限公司尚有二筆不動產設定抵押，處分該二筆
    抵押物已足以清償執行費用，被上訴人卻捨此不為，仍自上開執行案件就執行費
    用先受清償，已影響上訴人之權益云云，因被上訴人與債務人間所訂約定書第八
    條約定「債權人得指定更有利於債務人之抵充順序及方法」，此有被上訴人提出
    之約定書可稽，按費用不生利息，本金會生利息，是被上訴人將債務人之清償優
    先抵充違約金、利息及本金，而不先抵充費用，其結果對債務人較有利，被上訴
    人指定抵充之順序，依約並無不妥。又按抵押權人並非僅可對抵押物求償，如持
    有普通債權之執行名義，對於債務人之一般財產，亦可請求執行，是被上訴人雖
    對訴外人華澤企業有限公司之不動產享有抵押權，惟其持含連帶保證人許志成為
    債務人之債權憑證，對於許志成之財產聲請強制執行，尚難認其行使權利損及上
    訴人之權益。原審判決以被上訴人另案所生之執行費，依強制執行法第二十九條
    第二項規定，於本件強制執行事件可優先受償，於法並無不合。上訴意旨指摘原
    判決不當，求予廢棄改判，為無理由，應予駁回。
四、據上論結，本件上訴為無理由，依民事訴訟法第四百三十六條之一第三項、第四
    百四十九條第一項、第七十八條，判決如主文。
中      華      民      國    九十      年      四      月      十一    日
                                  台灣板橋地方法院民事第三庭
                                      審判長法官  游婷麟
                                            法官  徐福晉
                                            法官  陳映如
右為正本係照原本作成。
本判決不得上訴。
中      華      民      國    九十      年      四      月      十一    日
                                      法院書記官  李淑貞


司法院資訊處製作；財團法人民間司法改革基金會備份。
